【裁判字號】    98,易,302
【裁判日期】    980717
【裁判案由】    竊盜等
【裁判全文】
臺灣高雄地方法院刑事判決               98年度易字第302號
公  訴  人  臺灣高雄地方法院檢察署檢察官
被      告  乙○○
            丁○○
上列被告因竊盜等案件，經檢察官提起公訴（97年度偵字第2230
9 號），本院判決如下：
    主  文
乙○○犯竊盜罪，共拾罪，各處有期徒刑肆月，如易科罰金，均
以新臺幣壹仟元折算壹日。應執行有期徒刑貳年，如易科罰金，
以新臺幣壹仟元折算壹日。
丁○○犯故買贓物罪，共拾罪，各處有期徒刑月，如易科罰金
，均以新臺幣壹仟元折算壹日。應執行有期徒刑壹年肆月，如易
科罰金，以新臺幣壹仟元折算壹日。
    事  實
一、乙○○原係瑞弘交通器材有限公司（下稱瑞弘公司）之業務
    兼送貨員，因缺錢花用，竟意圖為自己不法之所有，而分別
    基於竊盜之犯意，自民國97年2 月中旬某日起至97年6 月15
    日止，以相隔一星期左右時間不等之頻率，利用前往高雄縣
    鳥松鄉○○路1 之2 號瑞弘公司倉庫載運貨物送貨之機會，
    竊取瑞弘公司存放於該倉庫內以鐵籃子裝盛而排列整齊汽車
    冷氣馬達及包裝好之散熱片共10次（每次3 籃，每籃約60～
    70個汽車冷氣馬達及散熱片），得手後每次均載至高雄縣鳥
    松鄉○○村○○街138 之1 號協泰地磅行，以每公斤新臺幣
    （下同）20～22元之價格賣予丁○○，所得均供己花用，總
    計共竊得約2,000 個汽車冷氣馬達及散熱片（市價約450 萬
    元）。
二、丁○○係協泰地磅行之負責人，明知乙○○載上開載運而來
    欲販售之上開汽車冷氣馬達及散熱片，並未有任何合法之來
    源證明資料，係屬來路不明之贓物，竟仍基於故買贓物之犯
    意，自97年2 月間起至97年6 月間止，在上址協泰地磅行，
    以每公斤20～22元不等之低價予以買受，總共買受10次（每
    次約200 個），丁○○購得上開汽車冷氣馬達及散熱片後，
    旋即又轉賣予甲○○（本院另行審結）牟利。
三、嗣乙○○因勤務不正常遭解雇後，瑞弘公司負責人戊○○甫
    於97年6 月下旬發現倉庫內物品有短缺而急欲尋找乙○○，
    乙○○遂以電話簡訊向戊○○坦承有竊取上開汽車冷氣馬達
    及散熱片，雙方並協調賠償事宜，之後因乙○○無法償還賠
    償價額，乃於97年7 月8 日戊○○尚未報案而犯罪未被有偵
    查職權之機關或公務員發覺之前，向臺灣高雄地方法院檢察
    署檢察官自承上開10次竊盜之事實，自首而接受裁判。
四、案經瑞弘公司訴由高雄縣政府警察局仁武分局報請臺灣高雄
    地方法院檢察署檢察官偵查起訴。
    理  由
壹、證據能力部分：
一、按被告以外之人於偵查中向檢察官所為陳述，除顯有不可信
    之情況者外，得為證據，刑事訴訟法第159 條之1 第2 項定
    有明文。本件證人即告訴代理人戊○○於檢察官偵查中具結
    後所為之證述，並無何顯不可信之情況，依上說明，其於偵
    查中之證言自均具有證據能力。
二、按被告以外之人（包括證人、鑑定人、告訴人、被害人及共
    同被告等）於審判外之陳述雖不符刑事訴訟法第159 條之1
    至之4 等4 條之規定，而經當事人於審判程序同意作為證據
    ，法院審酌該言詞陳述或書面陳述作成時之情況，認為適當
    者，得為證據。刑事訴訟法第159 條之5 第1 項定有明文。
    查證人即同案被告乙○○、丁○○、證人戊○○於警詢時之
    證述及本判決後述所引用之供述證據，因當事人均已知上述
    證據乃傳聞證據，於本院審理時均同意作為證據（見院二卷
    第53頁），本院審酌上開證據與本案犯罪事實具有關連性且
    無不當取得之情形，認為以之作為本案之證據亦屬適當，揆
    諸前開規定，上開證據均應具有證據能力。
貳、認定事實所憑之證據及理由
一、被告乙○○有罪部分：
  (一)被告乙○○因缺錢花用，於97年2 月中旬某日起至97年6 月
    15日止，以相隔一星期左右時間不等之頻率，利用前往高雄
    縣鳥松鄉○○路1 之2 號瑞弘公司倉庫載運貨物送貨之機會
    ，多次竊取存放於該倉庫內以鐵籃子裝盛之排列整齊汽車冷
    氣馬達及包裝好之散熱片，總計共竊得約2,000 個汽車冷氣
    馬達及散熱片，且每次均將之載至高雄縣鳥松鄉○○村○○
    街138 之1 號協泰地磅行，以每公斤20～22元之價格賣予丁○○，每次得手約4 、5 萬元供已花用之事實，業據被告乙○○於本院審理時坦承不諱（參本院二卷第60～62頁），核
    與證人即同案被告丁○○、證人即瑞弘公司負責人戊○○於
    警詢時之證述相符（參警卷第11～12、20頁），並有仁武倉
    庫冷氣馬達整理完成時數量統計表影本7 張、手機簡訊翻拍
    照片8 張附卷可稽（參警卷第28～31頁、本院一卷第46～49
    頁），足認被告乙○○上開自白核與事實相符，洵堪採為論
    罪之依據；另瑞弘公司因遭被告乙○○竊取上開2,000 個汽
    車冷氣馬達及散熱片，而損失約450 萬元之事實，亦據證人
    戊○○於警詢時證述明確（參警卷第20頁），是此部分之事
    實，堪予認定。
  (二)至被告乙○○雖就上開竊取汽車冷氣馬達及散熱片之次數、
    數量等情，於警詢、偵查及本院準備程序時之供述均不盡相
    符，然其於本院審理時，經審判長再次確認其竊取之次數、
    間隔及每次竊取之數量時，已自承：其通常利用替公司載貨
    之機會竊取，短是一星期，長則一個月，每次均竊取3 個鐵
    籃子，每籃子大約裝60～70個汽車冷氣馬達及散熱片，總計
    竊取約2,000 個，次數至少有10次，每次均於竊盜後隨即載
    往丁○○之回收場拋售等語明確（參本院二卷第60～62頁）
    ，恰與其於警詢時陳稱：其竊取之次數約10餘次，每次3 個
    鐵籃子，每個鐵籃子可裝60～70個汽車冷氣馬達及散熱片，
    總共竊取30～40個鐵籃子，總數約2,000 個汽車冷氣馬達及
    散熱片等語相符（參警卷第2 ～4 頁），亦與證人丁○○於
    警詢時證稱：乙○○從97年2 月起陸續載運汽車冷氣馬達等
    物來販售，次數大約在10次左右，每次販售之數量大約是20
    0 個等語（參警卷第10～12頁）；證人戊○○於本院審理時
    證稱：其清點倉庫發現損失汽車冷氣馬達及散熱片約2,000
    個以上等語（參本院二卷第73頁），均若合符節，堪以採信
    ，再參之被告乙○○自承其犯罪時間係自97年2 月中旬某日
    起至97年6 月15日止約4 個月之時間，而其犯罪頻率為一星
    期左右不等之間隔計算，可知其陳稱於上開時間內共竊取10
    次等情，確屬在合理之範圍內；從而，本件被告乙○○於上
    開時、地，利用前往瑞弘公司倉庫載貨之機會，分別10次竊
    取該倉庫置於鐵籃子內之汽車冷氣馬達及散熱片，每次3 個
    鐵籃子，每籃子約60～70個汽車冷氣馬達及散熱片，總計竊
    取2,000 個汽車冷氣馬達及散熱片之事實，實堪認定。
二、被告丁○○有罪部分：
    訊據被告丁○○固坦承於上開時、地，以每公斤20～22元不
    等之價格，向同案被告乙○○購買置放於鐵籃子之汽車冷氣
    馬達及散熱片之事實，惟矢口否認有何故買贓物之犯行，辯
    稱：其當時有向乙○○詢問貨物的來源，乙○○向其表示係
    公司搬走要出清存貨，其就登記乙○○之姓名及身分證資料
    後，以每公斤20～22元之價格買受上開汽車冷氣馬達等物，
    故其並不知道該批汽車冷氣馬達等物是贓物，且其購買之次
    數應該只有4 次云云。經查：
  (一)同案被告乙○○於上開時、地，利用前往瑞弘公司倉庫載貨
    之機會，分別10次竊取該倉庫置於鐵籃子內之汽車冷氣馬達
    及散熱片，每次3 個鐵籃子，每籃子約60～70個汽車冷氣馬
    達及散熱片，總計竊取2,000 個汽車冷氣馬達及散熱片之事
    實，業據本院認定如上，是乙○○所載往販售予被告丁○○
    之汽車冷氣馬達及散熱片，確係乙○○因竊盜而取得之財物
    ，為刑法贓物罪章所稱之贓物等情，堪以認定。
  (二)又乙○○於各次竊得上開汽車冷氣馬達及散熱片後，隨即載
    往被告丁○○位在高雄縣鳥松鄉○○村○○街138 之1 號之
    協泰地磅行，以每公斤20～22元不等之價格，販售予被告丁○○，每次約得款4 、5 萬元之事實，業據被告丁○○於警
    詢時自承：其將乙○○載往其所經營之資源回收場之汽車冷
    氣馬達等物以廢鐵的價格22元收購，每次變賣之價額約在4
    萬餘到5 萬餘元之間等語（參警卷第12頁），核與乙○○於
    警詢、本院審理時證稱：其所竊取之汽車冷氣馬達及散熱片
    均賣給丁○○的資源回收場，價格介於每公斤20～22元，每
    次變賣所得之現金都在4 萬到5 萬間等語相符（參本院二卷
    第61頁）；惟被告丁○○經營資源回收工作已10年，其間曾
    因收受竊賊所販售之贓物而為警查獲，本案發生之前與乙○○並不認識，且其所經營之資源回收場單日很少有拿廢鐵達
    賣價4 、5 萬元之客人等情，業據被告丁○○供陳在卷（參
    警卷第11頁、本院二卷第84、91頁），顯見被告從事資源回
    收工作已久，且對於其資源回收場有可能買受竊賊贓物一情
    有所認識，故為免因誤購贓物而陷己身於刑事處罰之風險，
    倘遇陌生人持大量非廢鐵類之汽車冷氣馬達及散熱片前來兜
    售時，理應較之一般廢棄物更有所警覺，然本件被告丁○○
    與乙○○既素未謀面，且乙○○所持之汽車冷氣馬達等物亦
    與一般廢鐵不同，其販售之數量、金額亦非該資源回收場常
    見之型態，竟未有所警覺，僅簡單詢問其來源，並於聽聞乙○○表示係公司淘汰品等語後，未予登記或查證乙○○之公
    司名稱或質疑其來源即予以購入，此實與常情有悖。
  (三)再者，瑞弘公司上開遭竊之汽車冷氣馬達及散熱片，其中汽
    車冷氣馬達均一顆顆排列整齊置於鐵籃子，部分並有噴漆整
    理，而散熱片外觀均有紙盒包裝等情，業據證人戊○○於本
    院審理時證稱：公司收購汽車冷氣馬達回來後，將其中一部
    份噴漆整理，並排放整齊置於鐵籃子內，散熱片則是向上游
    廠商購買的庫存貨，外觀均用紙盒包裝，與市面上材料行所
    販售新品之包裝一樣，因為散熱片有鱗片，沒有包裝會受損
    等語（參本院二卷第69頁），證人乙○○於本院審理時證稱
    ：其販售予丁○○之汽車冷氣馬達外觀大部分是完整的，沒
    有生鏽腐蝕之現象，散熱片之鱗片外觀有紙盒包裝，其係將
    汽車冷氣馬達及散熱片連同鐵籃子一起賣予丁○○等語明確
    （參本院二卷第57、62、69頁），顯見乙○○所售予被告丁○○之汽車冷氣馬達及散熱片，自外觀看，確與一般報廢之
    廢馬達不同，此觀之被告丁○○於購入後，並未將之以廢鐵
    處理，反而將裝滿汽車冷氣馬達及散熱片之整個鐵籃子，再
    度轉賣予負責處理汽車冷氣馬達之甲○○可明，是被告丁○○對上開汽車冷氣馬達及散熱片非一般廢鐵等情，既已知之
    甚詳，且亦明知其本身非一般汽車回收業者，竟以遠低於市
    價之價格向乙○○收購，事後又立刻將整籃之汽車冷氣馬達
    、散熱片整批賣予專門處理馬達之甲○○，足徵被告丁○○
    對該批汽車冷氣馬達、散熱片等物，係屬來源不明之贓物一
    節，應有認識，故其辯稱：不知道該批汽車冷氣馬達等物是
    贓物云云，顯係事後卸責之詞，不足採信。
  (四)另被告丁○○買受上開遭竊之汽車冷氣馬達及散熱片後，未
    加整理即整批販予同案被告甲○○，甲○○又立刻將之出售
    予龍盈貿易公司之事實，除據被告陳水姓於本院審理時供承
    在卷外（參本院二卷第83～85頁），核與證人戊○○於本院
    審理時證稱：遭竊後因聽聞其公司之產品有在龍盈貿易公司
    出現過，就前往該公司查詢，該公司員工「阿財」向其表示
    上開汽車冷氣馬達等物都已銷往臺北、高雄等地一空，並提
    供丁○○之資源回收場地址供其查證，其前往丁○○之回收
    場發現只剩空的鐵籃子等語（參本院二卷第70～71頁）；證
    人乙○○於本院審理時證稱：其每次將竊得之贓物賣予丁○○後，下一次又載運竊取之贓物前往販賣時，並未看見其先
    前所出售之汽車冷氣馬達等物還堆置在現場等語（參本院二
    卷第63頁）；證人即同案被告甲○○之配偶丙○○於本院審
    理時證稱：甲○○向丁○○購買汽車冷氣馬達等物後，通常
    都是委由「阿財」運往龍盈公司處理，其經營之資源回收場
    並未囤積上開物品等語（參本院二卷第78～80頁）均相符，
    是該批汽車冷氣馬達等物經多人轉手均未曾遭人分解，且最
    終竟為龍盈公司人員銷往各地營利，故證人戊○○方能查知
    線索而找到龍盈公司進而追查被告丁○○、乙○○等人，顯
    見該批汽車冷氣馬達等物一望即知應非一般廢鐵無訛，是被
    告丁○○一見該批汽車冷氣馬達等物即知有利可圖，並知悉
    有管道可迅速拋售，因而未加整理即交由甲○○轉賣予龍盈
    公司，足徵被告丁○○應知悉上開汽車冷氣馬達等物確屬不
    法取得之贓物，始未詳加查證即予以購入，並於購得後迅速
    拋售以獲利，其主觀上確有故買贓物之犯意已昭然若揭。
  (五)至被告丁○○辯稱：其只有向乙○○購買4 次云云，並提出
    其出賣該汽車冷氣馬達等物予甲○○時所製作之秤量傳票4
    紙以資佐證。然該秤量傳票係被告丁○○所自行提出，並無
    帳冊或其他證據可供比對，本難以之作為有利於被告丁○○
    之推定，且被告丁○○於出售上開汽車冷氣馬達等物予甲○○時既知製作傳票，然其向素未謀面之乙○○收購上開馬達
    時，竟毫無記錄，亦未登記乙○○之公司名稱等資料以供事
    後查證，此實與常理不合，故上開秤量傳票是否真實，亦屬
    有疑；況被告丁○○於警詢時已自承：乙○○從97年2 月起
    陸續載運汽車冷氣馬達等物來販售，次數大約在10次左右，
    每次販售之數量大約是200 個等語（參警卷第10～12頁），
    核與證人乙○○於警詢、本院審理時時證稱：其竊得汽車馬
    達之次數約10餘次，每次3 個鐵籃子，每個鐵籃子可裝60～
    70個汽車冷氣馬達及散熱片，總共竊取30～40個鐵籃子，總
    數約2,000 個汽車冷氣馬達及散熱片等語相符（參警卷第2
    ～4 頁、本院卷第60～62頁），顯見被告丁○○於警詢時已
    自白曾向乙○○購買10次，此恰與證人乙○○證稱販予被告
    丁○○之次數相同，再參以證人乙○○於本院審理時復證稱
    ：其每次竊取完就立刻將汽車冷氣馬達等物載往丁○○之回
    收場變賣，並未在竊得數次累積後，才一次賣予丁○○等語
    （參本院二卷第61～62頁），而依乙○○每次均係利用前往
    瑞弘公司倉庫載運貨物送貨之機會而竊取存放於該倉庫內之
    汽車冷氣馬達等物之犯罪手法觀之，衡情乙○○當無場所可
    供藏放上開汽車冷氣馬達等物之用，益見乙○○於每次竊取
    後就立刻將之變賣予丁○○等情應較為合理可信，故乙○○
    既分別竊取上開汽車冷氣馬達等物共10次，則被告丁○○故
    買上開乙○○竊取之贓物次數亦為10次一節，應可認定，從
    而，被告丁○○辯稱：只有向乙○○購買4 次云云，尚難憑
    取。
  (六)綜上所述，本件被告丁○○上開10次故買贓物之犯行，堪以
    認定，其上開所辯，均係事後卸責之詞，不足採信。
三、論罪科刑：
  (一)核被告乙○○上開10次竊取瑞弘公司汽車冷氣馬達等物之所
    為，均係犯刑法第320 條第1 項之普通竊盜罪；而被告丁○○明知乙○○所持有之上開汽車冷氣馬達等物均係不法取得
    之贓物，竟予以買受10次，核其所為，均係犯刑法第349 條
    第2 項之故買贓物罪；其2 人分別所犯上開10次普通竊盜罪
    、故買贓物罪間，犯意各別，行為互異，均應各予分論併罰
    。
  (二)按自首以對於未發覺之罪投案而受裁判為要件，所謂未發覺
    之罪，係指凡有偵查職權之機關或公務員，不知有犯罪之事
    實者屬之。查證人戊○○於本院審理時證稱：因乙○○上下
    班不正常，其遂於97年6 月初叫乙○○離職，約於97年6 月
    下旬發現瑞弘公司倉庫物品遭竊，經私下查證後發現乙○○
    涉嫌重大後，乙○○就以電話簡訊向其坦承竊盜，並希望可
    以賠償損失請求其原諒，其想說給乙○○一個機會所以都未
    報警或向地檢署提出告訴，之後因乙○○還不出錢，其方於
    97年7 月12日前往警局製作警詢筆錄等語（參本院二卷第68
    ～69頁），足認證人戊○○於97年7 月12日製作警詢筆錄前
    均未報警或向地檢署提出告訴等情，應可認定；然被告乙○○於97年7 月8 日即主動向臺灣高雄地方法院檢察署檢察官
    自首上開犯罪等情，有該署申告、自首案件登記簿及偵訊筆
    錄附卷可查（參偵一卷第1 、10頁），且證人戊○○於本院
    審理時亦證稱：其前往警局製作筆錄時，員警方告知乙○○
    已自首之事實等語（參本院二卷第82頁），顯見被告乙○○
    係主動於犯罪偵查機關尚未發覺犯罪事實及犯罪人之前，即
    向有偵查職權之檢察官自首，核其所為，符合刑法第62條前
    段之自首規定，爰就其所犯上開10次竊盜之犯行，均減輕其
    刑。
  (三)爰審酌被告乙○○身強力壯，不思以正當手段賺取財物，且
    在景氣不佳，工作機會難尋之情況下，未感念瑞弘公司給予
    身有前科之己工作之機會，竟利用前往瑞弘公司倉庫載運貨
    物送貨之機會，竊取瑞弘公司所有置於該倉庫內之汽車冷氣
    馬達等物變賣，造成瑞弘公司之嚴重損害，惡行非輕，其量
    刑自不宜從寬；另被告丁○○明知乙○○所售予之汽車冷氣
    馬達等物係不法取得之贓物，竟仍予以買受而助長他人犯罪
    ，所為亦屬不該；及被告乙○○已坦承犯行，被告丁○○猶
    矢口否認犯行，態度不佳，其2 人之犯罪動機均在牟取不法
    利益，所造成之損害高達450 萬元，迄今仍未賠償瑞弘公司
    等一切情狀，分別就其2 人所犯上開犯行各處如主文所示之
    刑，並分別考量其2 人之學歷、經濟狀況等情（參警卷第1
    、10頁），均諭知以1,000 元折算1 日之易科罰金折算標準
    ，並分別定其2 人之應執行刑及諭知如上所述之易科罰金折
    算標準。
四、另同案被告甲○○部分，本院再另行審結，附此敘明。
據上論斷，應依刑事訴訟法第299 條第1 項前段，刑法第320 條
第1 項、第349 條第2 項、第62條前段、第51條第5 款、第41條
第1 項前段，刑法施行法第1 條之1 ，判決如主文。
本案經檢察官吳美齡到庭執行職務。
中    華    民    國    98    年    7     月    17    日
                  刑事第十五庭  審判長法  官  唐照明
                                      法  官  黃苙荌
                                      法  官  王俊彥
如不服本判決應於收受判決後10日內向本院提出上訴書狀，並應
敘述具體理由。其未敘述上訴理由者，應於上訴期間屆滿後20日
內向本院補提理由書(均須按他造當事人之人數附繕本)「切勿逕
送上級法院」。
以上正本證明與原本無異。
中    華    民    國    98    年    7     月    17    日
                                      書記官  鄭永媚
附錄本案論罪法條：
中華民國刑法第320 條
（普通竊盜罪、竊佔罪）
意圖為自己或第三人不法之所有，而竊取他人之動產者，為竊盜
罪，處5 年以下有期徒刑、拘役或5 百元以下罰金。
意圖為自己或第三人不法之利益，而竊佔他人之不動產者，依前
項之規定處斷。
前二項之未遂犯罰之。
中華民國刑法第349 條
（普通贓物罪）
收受贓物者，處3 年以下有期徒刑、拘役或5 百元以下罰金。
搬運、寄藏、故買贓物或為牙保者，處5 年以下有期徒刑、拘役
或科或併科1 千元以下罰金。
因贓物變得之財物，以贓物論。


司法院資訊處製作；財團法人民間司法改革基金會備份。
